【裁判字號】    95,訴,755
【裁判日期】    951204
【裁判案由】    違反毒品危害防制條例
【裁判全文】
臺灣雲林地方法院刑事判決               95年度訴字第755號
公  訴  人  臺灣雲林地方法院檢察署檢察官
被      告  甲○○
                    （另案
上列被告因毒品危害防制條例案件，經檢察官提起公訴（95年度
毒偵字第1479號）及公訴檢察官當庭擴張犯罪事實（95年度毒偵
字第1533、1609號），被告於準備程序進行中就被訴事實為有罪
之陳述，本院合議庭裁定進行簡式審判程序，判決如下：
    主  文
甲○○施用第一級毒品，累犯，處有期徒刑拾月。
    事  實  及  理  由
一、犯罪事實：甲○○前因施用毒品案件，經觀察、勒戒後，認
    無繼續施用毒品之傾向，於民國92年1 月29日釋放出所，並
    由臺灣雲林地方法院檢察署檢察官於同日以92年度毒偵字第
    40號為不起訴處分確定。又因施用毒品案件，經法院判處有
    期徒刑8 月確定，於94年1 月31日縮刑期滿執行完畢。猶不
    知戒除施用毒品習性，於上開觀察、勒戒執行完畢釋放後5
    年內，復基於反覆施用第1 級毒品海洛因之犯意，自95年3
    、4 月間某日起至95年8 月31日止，在其位於雲林縣東勢鄉
    ○○村○○路85號之住處，以將海洛因摻水置於針筒內注射
    血管之方式，習慣性地反覆施用第1 級毒品海洛因多次。嗣
    分別於(一)95年8 月22日晚上9 時50分許，因另涉竊盜案件在
    雲林縣土庫鎮○○里○○○ 號○路之高鐵高架橋下為警查獲，
    經警採尿送驗後，檢出嗎啡陽性反應；(二)95年9 月2 日上午
    10時30分許，又因涉竊盜案件為警在雲林縣東勢鄉○○村○
    ○路160 號前查獲，經採尿送驗，檢出毒品嗎啡陽性反應；
    (三)95年9 月3 日被解送臺灣雲林看守所羈押，經看守所人員
    採尿送驗結果，亦檢出毒品嗎啡陽性反應而悉上情。
二、前項犯罪事實，有下列證據可資為佐：
    (一)被告甲○○於本院審理時坦承不諱。
    (二)雲林縣警察局虎尾分局查獲毒品嫌犯尿液送檢真實姓名對
      照表、雲林縣警察局臺西分局95年度查獲毒品案件嫌疑犯
      尿液送檢真實姓名登記簿、檢體採收紀錄表各1 份；詮昕
      科技股份有限公司95年9 月6 日、95年9 月14日、95年9
      月22日濫用藥物尿液檢驗報告各1 份。
    (三)臺灣雲林地方法院檢察署檢察官92年度毒偵字第40號不起
      訴處分書、臺灣高等法院被告前案紀錄表各1 份。
三、按海洛因為毒品危害防制條例第2 條第2 項第1 款所明定之
    第1 級毒品。核被告甲○○所為，係犯毒品危害防制條例第
    10條第1 項之施用第1 級毒品罪。其非法持有第1 級毒品海
    洛因之低度行為，已為其施用之高度行為所吸收，不另論罪
    。另查我國刑法修正後已刪除刑法第56條關於連續犯之規定
    ，該修正理由中已有「至連續犯之規定廢除後，對於部分習
    慣犯，例如竊盜、吸毒等犯罪，是否會因適用數罪併罰而使
    刑罰過重產生不合理之現象一節，在實務運用上應可參考德
    、日等國之經驗，委由學界及實務以補充解釋之方式，發展
    接續犯之概念，對於合乎『接續犯』或『包括的一罪』之情
    形，認為構成單一之犯罪，以限縮數罪併罰之範圍，用以解
    決上述問題」之說明（刑法第56條修正理由第4 點參照）。
    且按刑事法若干犯罪行為態樣，本質上原具有反覆、延續實
    行之特徵，立法時既予特別歸類，定為犯罪構成要件之行為
    要素，則行為人基於概括之犯意，在密切接近之一定時、地
    持續實行之複次行為，倘依社會通念，於客觀上認為符合一
    個反覆、延續性之行為觀念者，於刑法評價上，即應僅成立
    一罪。學理上所稱「集合犯」之職業性、營業性或收集性等
    具有重複特質之犯罪均屬之，例如經營、從事業務、收集、
    販賣、製造、散布等行為概念者是，亦有最高法院95年度臺
    上字第1079號判決意旨可資參照。而毒品具有高度之成癮性
    及濫用性，施用毒品之行為本身，顯然具有反覆性及延續性
    之特徵，如將「持續多次施用毒品行為」評價為數罪，顯與
    刑罰過度評價禁止原則相悖，是本件被告習慣性、反覆施用
    第1 級毒品海洛因之行為，應予評價為「集合犯」之包括一
    罪較為合理。又被告有如犯罪事實欄所述之前案科刑及執行
    紀錄，有卷附臺灣高等法院被告前案紀錄表可按，其受有期
    徒刑之執行完畢，5 年以內故意再犯有期徒刑以上之罪，為
    累犯，應依刑法第47條第1 項之規定，加重其刑。公訴人雖
    僅就被告95年8 月22日晚上9 時50分許遭查獲之施用毒品犯
    行提起公訴，惟被告其餘如犯罪事實欄所載施用毒品犯行，
    與前揭起訴部分，有集合犯之包括一罪關係，已如前述，為
    起訴效力所及，本院自應併予審理；又被告於本院審理時已
    明確供稱其施用毒品海洛因之時間起迄，爰依被告於本院審
    理時之供述，更正記載被告施用毒品之時間如上，均附此敘
    明。爰審酌被告前因施用毒品，經觀察、勒戒之處分後猶犯
    同罪行、其犯罪本質上為戕害自我身心健康之行為，尚未嚴
    重破壞社會秩序或侵害他人權益，及其犯後坦承犯行、態度
    良好、教育程度為國小畢業等一切情狀，量處如主文所示之
    刑。
四、據上論斷，應依刑事訴訟法第273 條之1 第1 項、第299 條
    第1 項前段、第310 條之2 、第454 條第1 項，毒品危害防
    制條例第10條第1 項，刑法第11條前段、第47條第1 項，判
    決如主文。
本案經檢察官乙○○到庭執行職務。
中    華    民    國    95    年    12    月    4     日
                  刑事第三庭    法  官  王  素  珍
以上正本證明與原本無異。
如不服本判決，應於判決收受後10日內，向本院提出上訴狀（須
附繕本）。
                                書記官  李  達  成
中    華    民    國    95    年    12    月    4     日
附錄本案論罪科刑法條：
毒品危害防制條例第10條第1 項
施用第1級毒品者，處6 月以上5 年以下有期徒刑。


司法院資訊處製作；財團法人民間司法改革基金會備份。
